【裁判字號】    89,訴,352
【裁判日期】    900102
【裁判案由】    懲治盜匪條例
【裁判全文】
台灣苗栗地方法院刑事判決                          八十九年度訴字第三五二號
    公  訴  人  臺灣苗栗地方法院檢察署檢察官
    被      告  甲○○
                乙○○
    選任辯護人  張智宏
    被      告  戊○○
    指定辯護人  本院公設丁○○
右列被告因懲治盜匪條例案件，經檢察官提起公訴（八十九年度偵字第二四五六號、
第二九五九號），及台灣新竹地方法院檢察署檢察官移送併辦（八十九年偵字第五五
０七號），本院判決如左：
    主  文
甲○○共同連續意圖為自己不法所有，以強暴致使不能抗拒而取他人之物，處有期徒
刑捌年，褫奪公權伍年。
乙○○共同連續意圖為自己不法所有，以強暴致使不能抗拒而取他人之物，累犯，處
有期徒刑拾年，褫奪公權伍年。
戊○○共同意圖為自己不法所有，以強暴致使不能抗拒而取他人之物，處有期徒刑柒
年貳月，褫奪公權伍年。
    事  實
一、甲○○素行不良，有多次竊盜及違反麻醉藥品管理條例犯行（均不構成累犯）；
    乙○○亦有多次竊盜及違反麻醉藥品管理條例犯行，並曾因違反麻醉藥品管理條
    例案件，經法院判處有期徒刑十月確定，於民國（下同）八十五年十一月六日縮
    刑期滿執行完畢；甲○○、乙○○、戊○○與丙○○、劉人俊、劉添財（三人均
    由台灣板橋地方法院併案審理中）、劉泓良（由本院併案審理中）等人，以丙○○為首，共組強盜集團，基於強盜之概括犯意聯絡，意圖為自己不法之所有，於
    （一）八十九年三月十八日十三時許，在苗栗縣頭份鎮○○街東興大橋旁之順堂
    舊貨店，由丙○○持刀，甲○○持玩具手槍，乙○○開車把風接應，由甲○○持
    玩具槍將邱順坤押制於地上，致邱順坤不能抗拒，由丙○○下手搜括財物，強盜
    取得新台幣（下同）二萬元，得手後由乙○○接應後逃逸，得款三人朋分花用怠
    盡。續於（二）八十九年三月二十二日零時二十分許，在苗栗縣頭份鎮○○路二
    ０八號彩虹超商，由丙○○持刀，甲○○持玩具手槍，乙○○開車把風接應，由
    甲○○持玩具槍對劉癸香稱：「搶劫，把錢拿出來」，致劉癸香不能抗拒，任由
    丙○○至該店收錢機下手搜括財物，強盜取得二萬六千元，得手後由乙○○接應
    後逃逸，得款三人朋分花用怠盡。續於（三）八十九年三月二十三日十四時三十
    分許，在苗栗縣公館鄉五谷村六鄰五谷一五四之二號順基舊貨行，由甲○○持刀
    ，丙○○徒手，乙○○開車把風接應，甲○○以刀致邱董秋蘭不能抗拒，任由甲○○二人強盜取得十二萬六千元，得手後由乙○○接應後逃逸，得款三人朋分花
    用怠盡。續於（四）八十九年四月二日二十時三十五分許，在苗栗縣三灣鄉○○
    路四二五號大上農莊，由乙○○、丙○○二人持刀強押黎辛田稱：「不要動，錢
    拿出來、行動電話拿出來」，致黎辛田不能抗拒，任由乙○○、丙○○二人強盜
    取得黎辛田身上之財物一萬二千元及手機乙支，乙○○、丙○○二人旋將黎辛田
    押至該農莊所並令黎辛田不準出來，乙○○、丙○○二人即再至黎辛田辦公室
    搜括，嗣因已無財物，始由戊○○接應後逃逸，得款三人朋分花用怠盡。續於（
    五）八十九年四月八日十三時十分許，在苗栗縣竹南鎮新南里五谷王二之十一號
    源昌舊貨行，由劉人俊持槍，乙○○、丙○○二人持刀，三人進入該舊貨行後，
    即由劉人俊持槍抵住李雲珍之左邊太陽穴稱：「不要動，錢放在那裡」，李雲珍
    即稱：「錢不在我這裡，在後面我先生那裡」，遂改由丙○○以刀押制於李雲珍
    脖子上，由乙○○、劉人俊持槍至該舊貨行後面尋李雲珍之先生李發展，二人持
    刀、槍對李發展稱：「你老板娘被我的人押著，你不要隨便亂來，趕快將身上的
    錢拿出來」，致李發展不能抗拒，任由乙○○搜括財，強盜取得現金一千餘元及
    李發展之行動電話乙支、Ｖ８攝影機乙部，得手後再令李發展不要動，二人復返
    尋李雲珍，三人向李雲珍稱：「錢不在你先生那裡」「她若不講，就把她的手剁
    下來」，致李雲珍恐懼不能抗拒交出五萬餘元，三人復續為翻箱倒櫃搜括財物，
    再強取得電動螺絲起子乙支，即逃逸，得款三人朋分花用怠盡。再於（六）八十
    九年四月二十六日十六時許，在新竹縣竹柬鎮○○街三八三號，由乙○○負責把
    風，丙○○、劉人俊、劉添財三人分持刀、槍進入上開址屋內，並鳴開乙槍後將
    李淑銘、及一名小孩控制其行動並押至客廳，再以電線捆綁致二人致其等無法抗
    拒，此時適有不詳姓名之客人（欲販售舊貨者）來返，即由在外負責把風之乙○○持刀將該人押進屋內綑綁並加以毆打，致令被害人均無法抗拒後，強搜括財物
    ，取得行動電話乙支、現金一萬餘元，得手後由乙○○接應後逃逸，得款四人朋
    分花用怠盡。案經被害人報警，分別於八十九年六月二十三日十五時許，在新竹
    縣竹東鎮○○街九十八號五樓、苗栗縣頭份鎮○○路八十三巷九十六號，為警循
    線查獲。
二、案經苗栗縣警察局頭份分局移送台灣苗栗地方法院檢察署檢察官偵查起訴及新竹
    縣警察局竹東分局移送台灣新竹地方法院檢察署檢察官移送併辦。
    理  由
一、右揭（一）、（二）、（三）事實迭據被告甲○○於警訊、偵查及本院審理中坦
    承不諱，核與同案被告丙○○、乙○○於警訊、偵查及本院審理中之供述、及証
    人邱順坤、劉癸香、邱董秋蘭於警訊中之指述均屬相符，事証明確，被告甲○○
    犯行洵堪認定。
二、訊據被告乙○○矢口否認右開犯行，被告乙○○辯稱：伊與被告甲○○、丙○○
    均係朋友關孫，因渠等無車，故平常均請伊代為載送，且渠等亦常視其經濟情況
    而交付伊一些款項，以作為車資及工錢之補貼，是雖係由伊載運渠等二人前往案
    發地或渠等有拿部分款項給伊，惟因渠等事先並未與伊商議強盜之事，且亦未告
    知所交付之款項係贓款，故伊實不知渠等二人有實施強盜之犯行，就右開犯罪事
    實（一）、（二）伊雖確運載被告甲○○、丙○○前往，惟被告丙○○僅告知出
    去逛一逛，並未事先告知擬下手強盜；就犯罪事事（三）伊雖載同被告甲○○、
    丙○○至案發地，惟當時係因伊擬出售發電機，伊始載其二人至案發之商家，係
    由被告甲○○單獨進入，料豈其臨時起意拿出平日所攜帶之美工刀強盜；而犯罪
    事實（四）伊雖確曾與被告丙○○下車，惟係因一起上廁所，然丙○○到了廁所
    後，看到僅老闆一人在，竟持平日身上所攜帶之刀對勃名老板行搶，伊見狀一時
    心慌乃立即返還車上，並未參與該搶案；另犯罪事實（五）伊確進入該源昌舊貨
    行，惟伊係前往偷盜，並非強盜，且被告亦未持任何兇器；再右開犯罪事實（六
    ）伊雖曾載運被告劉人俊、丙○○至案發地，惟渠等告知係前往朋友，不但未告
    知伊下手盜強，伊更無捆綁被害人語等。經查，被告乙○○於警偵訊中均已坦認
    所有犯行，且供稱：「我們都是臨時起意，看見較容易，無人之處才下手行搶」
    、「因為女友懷孕，孩子將出生，沒有錢用，為了生活才行搶」（詳台灣苗栗地
    方法院檢察署八十九年度偵字第二四五六號卷，八十九年六月二十三日警訊筆錄
    ）；又被告乙○○於偵查中供稱──問：八九、三、十八，十二時三十分許，於
    東興大橋搶邱順坤？被告乙○○答：「共犯有丙○○、甲○○，我負責開車，他
    們下車拿錢，我知道他們拿到二萬多元，三人均分」，問：八九、三、二二，約
    零時二十分於頭份德義路彩虹超商？；被告乙○○答：「是我（即被告乙○○）
    開車，丙○○及甲○○二人強盜被害人，我分到六、七千元，搶多少錢我不知道
    ，我知道他們要強盜，如何強盜我不知情」，問：八九、四、二，晚上八時三十
    五分許，於三灣中正路四二五號大上餐廳？被告乙○○答：「我進去，手上拿了
    棍子或西瓜刀，同行有丙○○，廖拿刀，戊○○在外開車接應，我確定我拿西瓜
    刀...... 戊○○與我共三人平分錢」。【以上詳台灣苗栗地方法院檢察署八十
    九年度偵字第二四五六號卷，八十九年六月二十三日偵訊筆錄】；再於偵查中供
    稱：問：被害人黎辛田指出當時有戴鴨舌帽、口罩及手套，分別持西瓜刀及開山
    刀，是否正確？被告乙○○答：「正確」（詳台灣苗栗地方法院檢察署八十九年
    度偵字第二四五六號卷，八十九年七月十八日警訊筆錄）；問：八九、七、十八
    警借提共承認五件強盜案實在否？被告乙○○答：「實在」，問：八九、四、二
    於三灣大上是否進入行搶？被告乙○○答：「是的，與丙○○共同行搶，廖持何
    物我忘了，我持西瓜刀，作案後刀丟入橋下，外面是戊○○接應」【以上詳台灣
    苗栗地方法院檢察署檢察官八十九年度偵字第二四五六號卷，八十九年七月十八
    日偵訊筆錄】，是被告乙○○上開供証綦詳在卷，換言之，被告乙○○就犯罪動
    機、犯罪情節，均已供述明確，核與同案被告丙○○、甲○○、劉人俊分別於警
    訊及偵查中供証情節均屬相符，復經被害人邱順坤、劉癸香、邱董秋蘭、黎辛田
    、呂坤志、李雲珍、李發展、李淑銘等人指訴受害情節綦詳復均屬相符在卷，綜
    此足認被告乙○○上開偵查中坦認犯行所供之情與事實相符。況被告乙○○於八
    十九年十二月十八日審理時，經公訴人詢問後，被告乙○○答陳警訊承認，伊係
    只是承認我有開車載他們去，但我並不知道他們要做什麼，我也不知道警察警訊
    筆錄如何寫，至於偵查中會坦承，係警察要伊配合查案，警察說這樣才對的到，
    伊也不知道那麼嚴重云云。惟觀之被告乙○○前開警偵訊中之供詞，皆有就犯罪
    動機、犯罪情節主動說明補充處，且均經被告審閱簽名，衡情實難想像被告乙○○全然不知警訊筆錄之內容。參酌被告前有多次犯罪紀錄，有台灣高等法院被告
    全國前案紀錄表在卷可參，被告乙○○本次亦非偶然涉及單一犯行，而是連續數
    次參與共同盜匪行為，且於不同時地分經數次警訊及偵訊，竟辯稱不知其供述涉
    及強盜行為之嚴重性，實令人無法置信。末查被告於八十九年七月十八日偵訊時
    ，尚向台灣苗栗地方法院檢察署檢察官表示：「已知錯，望能儘速結案，早日自
    新」等語，益徵其知悉警偵訊中供述之內容，且係出於自由意志，斷無配合警方
    要求之可能。被告於審理中翻異前詞，無非畏罪情虛，自難採信。綜上，被告乙○○之辯辭悖於常理，顯無可採。其共同連續盜匪之犯行，均堪認定。
三、訊據被告戊○○亦矢口否認右開犯行，辯稱：伊係駕車載丙○○及乙○○要回廖
    某家，到了大上農莊，他們說要上廁所，伊就停車，後來約十幾分鐘後，他們就
    同時上車，伊實不知丙○○及乙○○二人去搶錢云云。惟查：
    （一）、被告乙○○供稱：「我進去，手上拿了棍子或西瓜刀，同行有丙○○，
    廖拿刀，戊○○在外開車『接應』，我確定我拿西瓜刀：：戊○○與我共三人平
    分錢」【見台灣苗栗地方法院檢察署八十九年度偵字第二四五六號卷，八十九年
    六月二十三日偵訊筆錄】；被告乙○○於警訊中坦承被害人黎辛田指出當時有戴
    鴨舌帽、口罩及手套，分別持西瓜刀及開山刀，係屬正確（見台灣苗栗地方法院
    檢察署八十九年度偵字第二四五六號卷，八十九年七月十八日警訊筆錄）；再供
    稱：「係與被告丙○○共同行搶，廖持何物我忘了，我持西瓜刀，作案後刀丟入
    橋下，外面是戊○○接應」【見台灣苗栗地方法院檢察署八十九年度偵字第二四
    五六號卷，八十九年七月十八日偵訊筆錄】等情綦詳在卷。
    （二）、被告丙○○供稱：「於八十九年四月二日二十時三十五分許，在苗栗縣
    三灣鄉○○路四二五號大上餐廳內行搶，由我提議及乙○○持刀二人進入，戊○○開車『把風』，搶得一萬二千元，行動電話一支（已丟棄），得款由三人平分
    」【見台灣苗栗地方法院檢察署八十九年度偵字第二四五六號卷，八十九年五月
    二十三日警訊筆錄】。
    （三）、被害人黎辛田則指述「歹徒有三人：：：：其中二人戴鴨舌帽、口罩及
    手套，分別持西瓜刀及開山刀：：：：我清洗廁所出來，突然有二名歹徒持刀押
    著我說不要動，錢拿出來：：：：：再押我至廁所，叫我不准出來，之後歹徒就
    去我辦公室抽屜及餐廳櫃檯搜括，之後約五分鐘，我從廁所走出，歹徒在櫃台未
    走，並有多一名歹徒（即現場共三人）未持兇器，及未戴帽子、口罩、手套，手
    上有拿塑膠袋，歹徒看見我出來，再押我至廁所」等語在卷（詳台灣苗栗地方法
    院檢察署八十九年度偵字第二四五六號卷第八十三頁，八十九年五月二十三日警
    訊筆錄）。
    （四）、被告戊○○自承「（問：你們為何要去搶劫該餐廳？）答：這全部都是
    丙○○的意思」【見台灣苗栗地方法院檢察署八十九年度偵字第二四五六號卷第
    二十六頁，八十九年六月二十三日警訊筆錄】之情在卷。
    綜上所述，被告戊○○於八十九年四月二日晚間，駕車載丙○○及乙○○至大上
    餐廳既係不爭之事實，且被告乙○○、丙○○二人均有戴鴨舌帽、口罩及手套，
    且分別持西瓜刀及開山刀，則被告戊○○於車上實無不知之理！又被告乙○○稱
    被告戊○○係開車『接應』，而被告丙○○則稱被告戊○○開車『把風』，被告
    自承「這全部都是丙○○的意思」，更與被告丙○○所供「由我提議」之情相符
    ，足證被告戊○○與被告丙○○及被告乙○○三人實具共同之犯意聯絡無疑！雖
    被告丙○○及被告乙○○二人於審理中均改稱被告戊○○不知情，但查，被告丙○○於審理中尚供稱伊未調換車牌，殊不知被告戊○○業坦承調換車牌一事在卷
    ，足認被告丙○○迴護被告戊○○之情，而被告乙○○為脫自身刑責，自不可能
    供承伊與戊○○有犯意聯絡，已如上述，故被告丙○○及被告乙○○二人所改稱
    被告戊○○不知情之說詞，自難逕為採信。另查被害人黎辛田指述遭劫情形如上
    ，則被告戊○○雖辯稱被告丙○○及被告乙○○是去上廁所，惟被告丙○○及被
    告乙○○二人持刀及鴨舌帽、口罩、手套等物上車，至大上餐廳後，二人又持前
    開物品下車，復於廁所及辦公室、餐廳櫃檯間來回押人及搜尋財物，如此冗長繁
    複之強盜過程，復指稱：看見第三人等語。被告戊○○謂其對此全無所悉，衡情
    實難遽信。末參酌被告戊○○且於偵查中數度向檢察官請求原諒，以利自新，益
    徵被告戊○○確有參與本件犯行，其辯詞無非畏罪飾卸，尚難憑信。其犯行亦堪
    認定。
四、核被告三人所為，均係犯懲治盜匪條例第五條第一項第一款之普通盜匪罪。被告
    甲○○、乙○○與丙○○上開（一）（二）（三）之盜匪之犯行，被告乙○○、
    丙○○、戊○○上開（四）之盜匪之犯行，被告乙○○、丙○○、劉人俊上開（
    （五）之盜匪之犯行，被告乙○○、丙○○、劉人俊、劉添財上開（六）之盜匪
    之犯行，彼此間互有犯意聯絡及行為分擔，均為共同正犯。被告甲○○、乙○○
    二人上開多次強盜犯行，時間緊接，所犯罪名相同，顯係出於概括之犯意為之，
    為連續犯，應依刑法第五十六條之規定以一罪論，並加重其刑。又被告乙○○有
    事實欄所載論罪科刑執行情形，有本院被告全國前案紀錄表可考，其於有期徒刑
    執行完畢後，五年內再犯有期徒刑以上之本罪，為累犯，依法遞加其刑。爰審酌
    被告甲○○、乙○○有毒品及多次竊盜前科犯行，有台灣高等法院被告全國前案
    紀錄表，被告三人均年輕力壯，不思努力向上，竟為圖物質上之享受，公然行搶
    ，被告甲○○犯罪後坦承不諱、被告乙○○、戊○○二人否認犯行及其三人犯罪
    方法、目的、強盜所得財物價值等一切情狀，分別量處如主文所示之刑，以資懲
    儆。再依被告強盜犯罪之性質，認有宣告褫奪公權之必要，併依刑法第三十七條
    第二項之規定，均宣告褫奪公權五年。另盜匪所得上開現金均已經為被告等朋分
    花用殆盡，爰不諭知發還被害人，併此敘明。再被告等犯罪所用之上開兇器均已
    廢棄，業經被告等供明在卷，爰均不另為沒收之諭知，併此敘明。
五、公訴人另以：被告甲○○與被告丙○○另於八十九年二月二十八日，在苗栗縣竹
    南鎮○○路六一號永豐舊貨行，致翁淑霞不能抗拒，強盜取得八千五百元，因認
    被告甲○○另涉有共同盜匪罪嫌，惟查，被告甲○○堅詞否認該次犯行，辯稱：
    伊當時在押不可能涉案等語，且經本院查詢台灣桃園看守所，被告甲○○於該日
    確收押於該所，有本院公務電話紀錄在卷可參，是本件被告甲○○即無涉案之可
    能，惟公訴人認有裁判上連續犯一罪關係，爰不另為無罪諭知，併此明。
據上論斷，應依刑事訴訟法第二百九十九條第一項前段，懲治盜匪條例第五條第一項
第一款、第八條，刑法第二十八條、第四十七條、第三十七條第二項，判決如主文。
本案經檢察官吳義聰到庭執行職務。
中      華      民      國    九十      年      一      月      二      日
                                        臺灣苗栗地方法院刑事庭
                                            法  官  姚  銘  鴻
右正本證明與原本無異。
如不服本判決，應於判決送達後十日內向本院提出上訴狀（應附繕本），上訴於臺灣
高等法院臺中分院。


司法院資訊處製作；財團法人民間司法改革基金會備份。
